高雄高等行政法院簡易判決
　　　　　　　　　　　　　　　　九十五年度簡字第一六三號
原　　　告　顏水柱即一冠商行
被　　　告　財政部台灣省南區國稅局
代　表　人　甲○○　局長
訴訟代理人　戊○○
上列當事人間因菸酒稅法事件，原告不服財政部中華民國九十五
年四月十日台財訴字第０九五０００四九七一０號訴願決定，提
起行政訴訟。本院判決如下：
    主  文
原告之訴駁回。
訴訟費用由原告負擔。
    事實及理由
一、緣原告未依菸酒稅法規定辦理菸酒稅廠商登記及產品登記，
    擅自於民國（下同）九十一年十二月間產製應稅酒品「拿一
    冠米酒」計二四四‧八公升出廠，涉嫌違反菸酒稅法第九條
    及第十二條第一項規定，案經法務部調查局南部地區機動工
    作組（下稱調查局南機組）查獲，通報被告審理違章成立，
    除核定補徵菸酒稅新台幣（下同）四五、二八八元外，並依
    菸酒稅法第十六條第一款及第十九條第一款規定採擇一重處
    罰結果，按所漏稅額處以二倍之罰鍰九０、五００元（計至
    百元止）。原告不服，申請復查結果，未獲變更，原告仍未
    甘服，提起訴願，亦遭決定駁回，遂提起本件行政訴訟。
二、原告起訴主張略謂：（一）一冠商行為原告獨資開設，並未
    與原告之兄顏水上合資，一冠商行之業務皆由原告一手操辦
    ，並未假手顏水上，原告否認有與顏水上合資，亦否認曾授
    權顏水上代為處理一冠商行之業務，原處分並未有出示原告
    與顏水上一起設立一冠商行之證據，只是人云亦云，一冠商
    行並未購進未變性酒精調製米酒，本件於一冠商行所在位置
    ，亦發現有釀酒設備，如一冠商行以酒精調製米酒，因何會
    有釀造設備？既以酒精混充（原告否認），原告又何需大費
    周章準備釀造設備？九十三年一月十四日保安警察第三總隊
    第二大隊第三中隊（下稱保三總隊二大隊三中隊）到台南縣
    下營鄉甲中村中庄子四十六之十六號搜索，並未查獲米酒成
    品、現場只有合法釀酒設備及未釀造完成之半成品基酒，而
    查獲之釀酒設備及半成品基酒，更加證實一冠商行並未以變
    性酒精製造米酒，要不然又何必釀造。一冠商行對面之倉庫
    為吉工業有限公司（下稱吉公司）所使用、並非一冠商
    行所有，亦與原告無關，門牌號碼也不一樣，一冠商行為「
    四十六之十六」號，對面倉庫是「四十六之十五」號（四十
    六之十五號有兩棟）的其中一棟，自不容許張冠李戴，將於
    其他地址查獲之物品歸給一冠商行承受。（二）原告並不認
    識丁○○，願與伊對質，其之所以有標示一冠商行之米酒，
    很可能是原告當初因為製酒生產尚未完成，卻因委託廠商製
    造米酒箱子及瓶子，製造廠規定必需有基本量，所以作了過
    多的箱子跟瓶子，因此多餘的箱子與瓶罐曾經無償的送給他
    人裝農產品，是否遭人惡意使用，原告不得而知。證人丙○
    ○之說詞本身即自相矛盾，據復查決定書所載丙○○為「吉
    公司」人員，卻受「顏水上」（不是原告，亦非一冠商行
    負責人）指示將拿一冠米酒給貨車司機，然後還需將貨品銷
    售紀錄登載在「吉公司之電腦」內，此與常理不合。蓋豈
    有人將別人公司售貨登記在自己公司的電腦上之理。此有如
    裕隆公司嚴凱泰先生命令下屬將台塑汽車予以銷售，並且將
    銷售紀錄登記在裕隆公司電腦中一般不合常理。（三）據事
    後瞭解，在台南縣下營鄉甲中村中庄子四十六之十五號查獲
    之所謂成品、半成品米酒，應該不是米酒，而是吉公司測
    試自動包裝機的事業廢棄水，查扣之電腦亦不在一冠商行位
    址，而屬吉公司所有。查行政機關為處分或其他行政行為
    ，應斟酌全部陳述與調查事實及證據之結果，依論理及經驗
    法則判斷事實之真偽，並將其決定及理由告知當事人，行政
    程序法第四十三條定有明文。行政處分以書面為之者，應記
    載下列事項︰主旨、事實、理由及其法令依據，行政程序法
    第九十六條定有明文。本件原處分書僅記載處分之依據為「
    調查局南機組九十三年七月一日調南機防字第０九三七六二
    ０七０九０號函及相關資料」及「相對人九十三年十二月八
    日南區國稅審字第九三００九五六四一號函」，然該等函件
    為行政機關所自寫，並非證據，顯未附有足以論定事實之證
    據，亦未說明認定之理由，有關證據如何取捨判斷付之闕如
    ，將調查局之函件奉若瑰寶，未詳細說明採用之理由，徒然
    人云亦云即為論斷，顯然違反行政程序法第四十三條及第九
    十六條之規定，已屬違背法令。復查決定竟然未退回重為處
    分卻逕自補充所謂的證據，予以維持原處分，顯然影響原告
    程序上的權益，自不應予以維持。（四）原告提出吉公司
    與瑤池生化科技有限公司（下稱瑤池公司）合約書一份、發
    票影本四紙，上開合約書記載「代工製造能量水ＢＱ六００
    ＣＣ三萬箱，一箱二００元計算，不限終止日出貨」等語，
    可知顏水上確實有製造ＢＱ能量水，而ＢＱ不是米酒之代稱
    ，丙○○陳述嚴重不實！蓋如ＢＱ確實是米酒，而查扣者確
    為吉公司內帳（原告否認），則於同一時間內如何區別能
    量水與米酒？顯然ＢＱ是水，米酒是米酒！不可混為一談！
    又帳冊記載ＢＱ是否為酒類？由丙○○於九十五年八月十八
    日於台北高等行政法院證稱：「吉公司叫證人做什麼就做
    什麼，聯絡出貨及接電話。」、「剛進去沒多久。」、「是
    實習人員。」等語，如果剛進去沒多久，如何擔保所謂帳冊
    記載ＢＱ均是米酒？既然是實習人員，又如何能經管帳簿？
    又因何其於九十三年在調查站調查時稱其職務為：「我負責
    會計工作，包括進出貨品登錄及開立銷貨發票。」惟由丙○
    ○之任期觀察，到職不到半年（據悉只有四個月，於台北高
    等行政法院作證時連公司地址都記不起來），則如何擔任重
    要之會計工作？丙○○一直堅稱ＢＱ都是米酒，則因何所謂
    產品銷售明細表上卻仍有米酒六００ＣＣ之記載？甚至有劉
    獻聰米酒，如果要記ＢＱ就記ＢＱ，又何必記載米酒？顯然
    ＢＱ跟米酒是兩回事！如ＢＱ是米酒，那吉公司販賣的Ｂ
    Ｑ礦泉水怎麼記載？又為什麼沒有水的記載？顏水上確於九
    十三年五月十日筆錄亦記載有瑤池公司生產之ＢＱ礦泉水之
    物品，且後來也提出ＢＱ礦泉水之相關文件，甚至統一發票
    ，如果ＢＱ是酒，那ＢＱ礦泉水怎麼記？帳冊上因何看不出
    來？（五）丙○○沒有實際參與製酒過程，此經丙○○於調
    查站所自承，則如何確定所登記之ＢＱ確實係酒？由現場扣
    案之酒類經鈞院詳查並無酒精成份而是試礦泉水機器事業廢
    水（顏水上於調查筆錄上就陳述：實際上是礦泉水！顯然不
    是事後造假），既然是廢水，則如何擔保所謂帳冊記載為酒
    屬真實？如所謂帳冊皆為正確，原告確實大量超量製酒（原
    告否認），且銷量如此不惡，則存貨理應堆積如山，則因何
    未查獲成品酒大量囤積？只查獲基酒及半成品？丁○○部分
    ，並未與原告甚至原告之兄接洽，而是與乙○○接洽，是否
    乙○○，利用原告之兄常常以多餘紙箱試機器之習慣，假冒
    原告名義，另行販賣私酒？本件所謂帳冊記載皆有購買人姓
    名，其所購買物品究竟是酒還是水？並非不可能，被告怠於
    為之，驟然相信丙○○說詞，顯有舉證責任未盡之疑慮。綜
    上所陳，訴願決定、復查決定及原處分認事用法均有違誤，
    自難令人甘服，請均予以撤銷云云。被告則以：（一）本稅
    部分：(1)按「酒之課稅項目及應徵稅額如下：‧‧‧二、蒸
    餾酒類：每公升徵收新台幣一百八十五元。」、「菸酒產製
    廠商除應依菸酒管理法有關規定，取得許可執照外，並應於
    開始產製前，向工廠所在地主管稽徵機關辦理菸酒稅廠商登
    記及產品登記。」及「產製廠商當月份出廠菸酒之應納稅款
    ，應於次月十五日以前自行向公庫繳納，並依照財政部規定
    之格式填具計算稅額申報書，檢同繳款書收據向主管稽徵機
    關申報。」分別為菸酒稅法第八條第二款、第九條及第十二
    條第一項前段所明定。(2)查一冠商行於九十二年九月二日經
    被告所屬台南縣分局核准菸酒稅廠商登記，九十二年十月二
    十日核准「拿一冠米酒」產品登記，九十三年五月五日核准
    台灣金馬高梁酒及台灣金馬紅高梁產品登記。(3)據調查局南
    機組調查發現：1.原告與其兄顏水上共同設立一冠商行，並
    以原告登記為該商號負責人，其等藉口機器消毒之用，以吉
    公司（負責人顏水上）名義購進未變性酒精，私下調製米
    酒（非採阿米諾法製造之米酒，此種米酒歸類為蒸餾酒），
    據以販售牟利。2.經保三總隊第二大隊第三中隊九十三年一
    月十四日於一冠商行之米酒基酒釀造現場（台南縣下營鄉甲
    中村中庄子四十六之十六號）搜索，查獲有未申報之米酒成
    品、釀酒設備及酒品半成品等，對面倉庫亦有未申報米酒成
    品，並查扣吉公司電腦主機內帳載之產品銷售明細表等資
    料（記載一冠商行產品銷售明細表等資料），另於九十三年
    二月四日在屏東縣枋山鄉○○路一五七號搜索，查獲「拿一
    冠米酒」一、０二０箱，經所有人丁○○稱其九十二年十二
    月二日向一冠商行所購買未稅米酒。3.據吉公司會計丙○
    ○九十三年四月二十日於調查局南機組調查筆錄稱，渠受僱
    於吉公司，依負責人顏水上指示於一冠商行出售米酒時，
    由渠負責填單交由貨車司機，並將米酒出貨情形紀錄在吉
    公司電腦內，其內記載一冠商行「客戶基本資料」、「產品
    基本資料」、「產品銷售明細表」及「客戶銷售簡要表」等
    ，其中「產品基本資料」產品編號００八至００九均是酒品
    ，「ＢＱ」為米酒代號，有保三總隊二大隊三中隊查扣一冠
    商行米酒基酒釀造現場未申報米酒成品、釀酒設備、半成品
    等照片影本及電腦主機內帳載之「客戶基本資料」、「產品
    基本資料」、「產品銷售明細表」及「客戶銷售簡要表」暨
    丙○○九十三年四月二十日於調查局南機組調查筆錄可稽。
    (4)綜上，被告按保三總隊第二大隊第三中隊查扣之電腦記載
    資料，九十一年十二月產製應稅酒品「拿一冠米酒」二四四
    ‧八公升出廠，依首揭規定，補徵菸酒稅四五、二八八元，
    並無不合，原告所訴洵不足採。（二）罰鍰部分：(1)按「納
    稅義務人有下列情形之一者，處新台幣一萬元以上五萬元以
    下罰鍰，並通知其依限補辦或改正﹔屆期仍未補辦或改正者
    ，得連續處罰︰一、未依第九條或第十條規定申請登記者。
    ‧‧‧。」及「納稅義務人有下列逃漏菸酒稅及菸品健康福
    利捐情形之一者，除補徵菸酒稅及菸品健康福利捐外，按補
    徵稅額處一倍至三倍之罰鍰：一、未依第九條規定辦理登記
    ，擅自產製應稅菸酒出廠者。」分別為菸酒稅法第十六條第
    一款及第十九條第一款所明定。次按「人民違反法律上之義
    務而應受行政罰之行為，法律無特別規定時，雖不以出於故
    意為必要，仍須以過失為其責任條件。但應受行政罰之行為
    ，僅須違反禁止規定或作為義務，而不以發生損害或危險為
    其要件者，推定為有過失，於行為人不能舉證證明自己無過
    失時，即應受處罰。」及「納稅義務人違反作為義務而被處
    行為罰，僅須其有違反作為義務之行為即應受處罰；而逃漏
    稅捐之被處漏稅罰者，則須具有處罰法定要件之漏稅事實方
    得為之。二者處罰目的及處罰要件雖不相同，惟其行為如同
    時符合行為罰及漏稅罰之處罰要件時，除處罰之性質與種類
    不同，必須採用不同之處罰方法或手段，以達行政目的所必
    要者外，不得重複處罰，乃現代民主法治國家之基本原則。
    是違反作為義務之行為，同時構成漏稅行為之一部或係漏稅
    行為之方法而處罰種類相同者，如從其一重處罰已足達成行
    政目的時，即不得再就其他行為併予處罰。」為司法院釋字
    第二七五號及第五０三號解釋在案。(2)查原告未辦理菸酒稅
    廠商登記及產品登記，於九十一年十二月生產「拿一冠米酒
    」四０八瓶，違反菸酒稅法第九條及第十二條第一項規定，
    有保三總隊二大隊三中隊查扣一冠商行米酒基酒釀造現場未
    申報米酒成品、釀酒設備、半成品等照片影本及電腦主機內
    帳載之「客戶基本資料」、「產品基本資料」、「產品銷售
    明細表」及「客戶銷售簡要表」暨丙○○九十三年四月二十
    日於調查局南機組調查筆錄可稽，違章事證足堪認定，又被
    告九十四年五月二十日九十四年度財菸酒字第七三０九四０
    ００００八號處分書，已載明受處分人、主文、違章事實、
    有關證據、適用法條及應處罰鍰等相關資料，已符合行政程
    序法第四十三條及第九十六條規定，是被告依前揭規定，並
    擇一從重處罰，按所漏稅額四五、二八八元酌情減輕處二倍
    罰鍰，並無違誤，所訴洵不足採。綜上，本件訴訟顯無理由
    ，請駁回其訴，以維稅政。（三）本件原告之訴為無理由，
    請予以駁回等語置辯。
三、按「本法規定之菸酒，不論在國內產製或自國外進口，應依
    本法規定徵收菸酒稅。」、「菸酒稅之納稅義務人如下：一
    國內產製之菸酒，為產製廠商。‧‧‧。」、「酒之課稅項
    目及應徵稅額如下︰‧‧‧。二、蒸餾酒類︰每公升徵收新
    台幣一百八十五元。」、「菸酒產製廠商除應依菸酒管理法
    有關規定，取得許可執照外，並應於開始產製前，向工廠所
    在地主管稽徵機關辦理菸酒稅廠商登記及產品登記。」、「
    產製廠商當月份出廠菸酒之應納稅款，應於次月十五日以前
    自行向公庫繳納，並依照財政部規定之格式填具計算稅額申
    報書，檢同繳款書收據向主管稽徵機關申報。無應納稅額者
    ，仍應向主管稽徵機關申報。」、「納稅義務人有下列情形
    之一者，處新台幣一萬元以上五萬元以下罰鍰，並通知其依
    限補辦或改正﹔屆期仍未補辦或改正者，得連續處罰︰一、
    未依第九條或第十條規定申請登記者。‧‧‧。」、「納稅
    義務人有下列逃漏菸酒稅及菸品健康福利捐情形之一者，除
    補徵菸酒稅及菸品健康福利捐外，按補徵金額處一倍至三倍
    之罰鍰：一、未依第九條規定辦理登記，擅自產製應稅菸酒
    出廠者。‧‧‧。」分別為菸酒稅法第一條、第四條第一項
    第一款、第八條第二款、第九條、第十二條第一項、第十六
    條第一款及第十九條第一款所明定。次按，「納稅義務人違
    反作為義務而被處行為罰，僅須其有違反作為義務之行為即
    應受處罰；而逃漏稅捐之被處漏稅罰者，則須具有處罰法定
    要件之漏稅事實方得為之。二者處罰目的及處罰要件雖不相
    同，惟其行為如同時符合行為罰及漏稅罰之處罰要件時，除
    處罰之性質與種類不同，必須採用不同之處罰方法或手段，
    以達行政目的所必要者外，不得重複處罰，乃現代民主法治
    國家之基本原則。是違反作為義務之行為，同時構成漏稅行
    為之一部或係漏稅行為之方法而處罰種類相同者，如從其一
    重處罰已足達成行政目的時，即不得再就其他行為併予處罰
    。」為司法院釋字第五０三號解釋在案。
四、經查，原告未依菸酒稅法規定辦理菸酒稅廠商登記及產品登
    記，擅自於九十一年十二月間產製應稅酒品「拿一冠米酒」
    計二四四‧八公升出廠，涉嫌違反菸酒稅法第九條及第十二
    條第一項規定，案經調查局南機組查獲，通報被告審理違章
    成立，除核定補徵菸酒稅四五、二八八元外，並依菸酒稅法
    第十六條第一款及第十九條第一款規定採擇一重處罰結果，
    按所漏稅額處以二倍之罰鍰九０、五００元（計至百元止）
    等情，有被告九十四年五月二十日九十四年度財菸酒字第七
    三０九四０００００八號處分書、菸酒稅核定稅額通知書、
    繳款書及違章案件罰鍰繳款書附於原處分卷可稽，堪以認定
    。
五、原告復執前詞以為指摘，惟查，一冠商行於九十二年九月二
    日經被告所屬台南縣分局核准菸酒稅廠商登記，九十二年十
    月二十日核准「拿一冠米酒」產品登記，九十三年五月五日
    核准台灣金馬高梁酒及台灣金馬紅高梁產品登記乙節，此有
    被告所屬台南縣分局九十二年九月二日南區國稅南縣一字第
    ０九二００二四一八六號函、九十二年十月二十日南區國稅
    南縣一字第０九二００三一九四八號函、九十三年五月五日
    南區國稅南縣一字第０九三００一三九九七號函等附於原處
    分卷可憑。次查，原告於九十三年五月十日調查局南機組調
    查時陳稱：「我僅是名義負責人，當初是我哥哥顏水上借用
    我的名義設立一冠商行，我並沒有參與過一冠商行的經營。
    ．．．我當時確實向顏水上提議設立一冠商行，因為我具備
    自耕農身分符合酒廠負責人申請資格，所以就以我的名義擔
    任負責人，‧‧‧。」等語，此有該調查筆錄影本附於原處
    分卷可憑。嗣原告於本院審理中雖否認於調查局南機組曾為
    前述之陳述，然經本院向台灣台南地方法院檢察署（下稱台
    南地檢署）調借調查局南機組前述錄音帶，並於九十五年十
    一月十七日準備程序中當庭勘驗屬實，有當日準備程序筆錄
    可憑，是原告上述所辯顯為卸責之詞，不足採信。則原告既
    為一冠商行登記之負責人，實際事務之處理縱令另有他人，
    亦僅係企業內部事務之分工，其既知情並為負責人，並非冒
    用人頭戶，原告自應負公法上稅務事務之責（最高行政法院
    九十二年度判字第一二六一號判決意旨參照）。另查，保三
    總隊第二大隊第三中隊九十三年一月十四日於一冠商行之米
    酒基酒釀造現場（台南縣下營鄉甲中村中庄子四十六之十六
    號）搜索，查獲有未申報之米酒成品、釀酒設備及酒品半成
    品等，對面倉庫亦有未申報米酒成品，並查扣吉公司電腦
    主機內帳載之產品銷售明細表等資料（記載一冠商行產品銷
    售明細表等資料），另於九十三年二月四日在屏東縣枋山鄉
    ○○路一五七號搜索，查獲「拿一冠米酒」一、０二０箱，
    經所有人丁○○稱其至一冠商行參觀工廠，並曾於九十二年
    十二月二日經由一冠商行之員工乙○○、訴外人陳沛然向一
    冠商行購買未稅米酒等情，此有丁○○九十三年二月四日調
    查筆錄影本、保三總隊第二大隊第三中隊九十三年一月十四
    日至一冠商行搜索之現場蒐證影帶（光碟二片）、現場相片
    十二幀、吉公司產品銷售明細表（實係記載原告產品銷售
    明細）、扣押物品目錄表（拿一冠米酒一一、四二四瓶，六
    、八五四．四公升，由顏水上切結保管。）、九十三年二月
    四日搜索扣押證明筆錄、扣押物品目錄表、切結保管書等影
    本附於原處分卷可稽。另據原處分卷所附吉公司會計丙○
    ○於九十三年四月二十日調查局南機組調查時供稱：「．．
    ．一冠商行登記負責人是顏水柱，不過實際負責人是顏水上
    ，吉公司登記及實際負責人均是顏水上，一冠商行是登記
    產製酒類產品，至於吉公司主是產製及買賣純水。．．．
    我負責會計工作，包括進出貨品的登錄及開立銷貨發票。‧
    ‧‧一冠商行沒有另外請會計人員，雖然我是吉公司的會
    計，不過老闆顏水上指示我在一冠商行出售米酒時，由我負
    責填單交由貨車司機，並將米酒出貨情形輸入紀錄在吉公
    司電腦內，顏水上也從未跟我提到台南縣下營鄉甲中村四十
    六之十五號是『一冠商行』登記營業處所，我應徵錄取到『
    吉公司』上班後，就一直在前述地址上班，其他員工也都
    在這裡上班，從來沒有在台南縣鹽水鎮○○路的辦公處所，
    所以我一直認為該地址是『吉公司』的營業處所。‧‧‧
    （經檢視後作答）這份保三總隊第二大隊人員所製作的『扣
    押物品目錄表』就是當日吉公司及一冠商行被查扣的物品
    ，包括拿一冠米酒成品（數量我不清楚）及一台記錄帳務用
    的電腦主機。‧‧‧（經檢視後作答）這些都是酒品，編號
    ００８『ＢＱ』為每箱二十四瓶之六００ＣＣ（零點六公升
    ）的瓶裝米酒，ＢＱ是米酒的代號，‧‧‧。」等語，又參
    之前揭保三總隊第二大隊第三中隊查扣之電腦記載資料，足
    見原告於九十二年十月二十日核准「拿一冠米酒」產品登記
    前，即九十一年十二月間開始產製本件系爭米酒，堪以認定
    。嗣證人丙○○於九十五年八月十八日曾至台北高等行政法
    院為該院九十五年訴字第三三八號原告與財政部間菸酒管理
    法事件作證時，對吉公司負責人指示其如何記帳、編號０
    ０８「ＢＱ」、００９、「ＢＱ」等代號係代表米酒無訛，
    均核與其前揭調查局南機組供述情節相符，雖另供述「那時
    候調查局把一冠商行與吉公司都混在一起，調查員問吉
    公司又問一冠商行，好像兩個公司都混在一起講一樣。」等
    語，惟如前述調查局南機組證人丙○○筆錄所示，證人對兩
    公司負責人、所營業務之不同均分別陳述明確，並無混為一
    談之情事，況查，前述丁○○於九十二年十二月二日經由一
    冠商行之員工乙○○、訴外人陳沛然向一冠商行所購買未稅
    米酒一、０二０箱乙節，上述查扣之吉公司銷售明細表確
    已記載出售陳沛然一、０二０箱無訛，此亦有該銷售明細表
    附於原處分卷可查，是丙○○於調查局南機組筆錄所稱吉
    公司前述銷售明細表實係記載原告之一冠商行銷售米酒等酒
    類等情，應堪採信，仍難憑證人丙○○前揭於台北高等行政
    法院之證詞，為原告有利之認定。至原告以本院於九十五年
    九十五日勘驗現場時，經當場採樣二瓶扣案米酒由台灣省政
    府菸酒管理局課員黃瑞成檢驗結果，均無酒精成份，而主張
    系爭被查扣之米酒瓶裡所裝均係事業廢棄水乙節。然經本院
    於九十五年九月十五日傳喚搜索扣押系爭米酒瓶之警員謝榮
    固到系爭現場證稱：「‧‧‧。當天顏水上及其會計丙○○
    有在場，均無人否認瓶內裝的是酒。而菸酒課的人表示查扣
    的酒非劣酒，他們有驗過，不用取樣，所以我們就請顏水上
    先生切結保管。」等語，此有該勘驗筆錄附於本院卷可憑，
    且顏水上於九十三年五月十日調查局南機組製作之調查筆錄
    亦坦認現場扣案相片上所示確係米酒屬實，亦有其筆錄影本
    附於原處分卷可稽。是堪認證人謝榮固所述屬實，應足採信
    。是扣案之物，既經現場查獲之菸酒課人員檢驗確係酒類，
    查獲警員雖未另為檢驗，訴外人顏水上亦不爭執當場切結保
    管，至本院於九十五年九月十五日前往勘驗時，該扣案物品
    顏水上並未向扣案人員報備即逕由吉公司移至對面之一冠
    商行，是否仍與原扣案之物一致，即非無疑，自亦難以本院
    事後就被移動之扣案物品所為之檢驗結果，為原告有利之認
    定。是原告就此所為辯解，仍難遽採。
六、末查，原告未辦理菸酒稅廠商登記及產品登記，於九十一年
    十二月間生產「拿一冠米酒」二四四‧八公升，違反菸酒稅
    法第九條及第十二條第一項規定，此有保三總隊第二大隊第
    三中隊查扣一冠商行米酒基酒釀造現場未申報米酒成品、釀
    酒設備、半成品等照片影本及電腦主機內帳載之「客戶基本
    資料」、「產品基本資料」、「產品銷售明細表」及「客戶
    銷售簡要表」暨丙○○九十三年四月二十日於調查局南機組
    調查筆錄附於原處分卷可稽，業如前述，違章事證足堪認定
    ，抑且，被告九十四年五月二十日九十四年度財菸酒字第七
    三０九四００００八號處分書，已載明受處分人、主文、違
    章事實、有關證據、適用法條及應處罰鍰等相關資料，已符
    合行政程序法第四十三條及第九十六條規定。是揆諸首揭規
    定，被告擇一重處罰，按所漏稅額四五、二八八元酌情減輕
    處二倍罰鍰九０、五００元，並無違誤。原告指稱：本件原
    處分書僅記載處分之依據為「法務部調查局南部地區機動工
    作組九十三年七月一日調南機防字第０九三七六二０七０九
    ０號函及相關資料」及「相對人九十三年十二月八日南區國
    稅審字第九三００九五六四一號函」，然該等函件為行政機
    關所自寫，並非證據，顯未附有足以論定事實之證據，亦未
    說明認定之理由，顯然違反行政程序法第四十三條及第九十
    六條之規定云云，容屬有誤，尚無足採。
七、綜上所述，原告之主張，並無可採。被告除核定補徵原告菸
    酒稅四五、二八八元外，並依菸酒稅法第十六條第一款及第
    十九條第一款規定，擇一重處罰結果，按所漏稅額處以二倍
    之罰鍰九０、五００元（計至百元止），並無不合。復查決
    定及訴願決定遞予維持，亦無違誤。原告提起本件訴訟，求
    為撤銷，為無理由，應予駁回。又本件事證已臻明確，兩造
    其餘攻擊防禦方法核與判決結果不生影響，爰不逐一論述，
    附此敘明。又本件為簡易訴訟事件，故不經言詞辯論為之。
據上論結，本件原告之訴為無理由，爰依行政訴訟法第二百三十
三條第一項、第二百三十六條、第一百九十五條第一項後段、第
九十八條第三項前段，判決如主文。
中　　華　　民　　國 　九十六　年   一　　月　三十一　日
                  第一庭      法  官  林勇奮
以上正本係照原本作成。
如不服本判決，應於送達後二十日內，向本院提出上訴狀並表明
上訴理由，如於本判決宣示後送達前提起上訴者，應於判決送達
後二十日內補提上訴理由書（須按他造當事人人數附繕本）。提
起上訴應預繳送達用雙掛號郵票七份（每份三十四元）。
中　　華　　民　　國 　九十六　年   一　　月　三十一　日
                              書記官  黃玉幸
附註:
行政訴訟法第二百三十五條（第一項、第二項）:
對於適用簡易程序之裁判提起上訴或抗告，須經最高行政法院之
許可。
前項許可，以訴訟事件所涉及之法律見解具有原則性者為限。
